【裁判字號】    98,易,400
【裁判日期】    980619
【裁判案由】    毒品危害防制條例
【裁判全文】
臺灣高雄地方法院刑事判決               98年度易字第400號
公  訴  人  臺灣高雄地方法院檢察署檢察官
被      告  乙○○
                    （現於台灣屏東監獄執行中）
選任辯護人  張永昌律師
上列被告因毒品危害防制條例案件，經檢察官提起公訴（97年度
偵字第27611號），本院判決如下：
    主  文
乙○○販賣第二級毒品，處有期徒刑柒年陸月。未扣案之販賣毒
品所得新臺幣肆仟元沒收，如全部或一部不能沒收時，以其財產
抵償之。其他被訴部分無罪。
    事  實
一、乙○○明知甲基安非他命係毒品危害防制條例管制之第二級
    毒品，非經許可不得持有、販賣，竟意圖牟利而基於販賣第
    二級毒品甲基安非他命之犯意，依不詳方式取得重量不詳之
    海洛因後，於民國96年8 月1 日某時，丙○○以其00000000
    00號行動電話撥打乙○○持用之0000000000號行動電話與乙
    ○○聯繫購買甲基安非他命事宜，同日晚間10時許，乙○○
    於高雄巿前鎮區○○街65號樓下，以新臺幣（下同）4, 000
    元之代價，販賣1. 8公克之甲基安非他命與丙○○，丙○○
    即於當日晚間10時許施用上開購得之甲基安非他命。嗣於96
    年8 月3 日下午1 時許，員警持本院核發之搜索票前往丙○
    ○位於高雄巿前鎮區○○街65號7 樓之住處執行搜索，丙○
    ○於接受警方詢問時，供出其施用之毒品係向乙○○所購得
    ，而丙○○經員警採尿送驗結果，亦呈甲基安非他命之陽性
    反應，始悉上情。
二、案經內政警政署高雄港務警察局報告臺灣高雄地方法院檢察
    署檢察官偵查起訴。
    理  由
壹、有罪部份
一、證據能力部分:
(一)按被告以外之人，於審判外之言詞或書面陳述，除法律有規定
  者外，不得作為證據；又被告以外之人於檢察事務官、司法警
  察官或司法警察調查中所為之陳述，與審判中不符時，其先前
  之陳述具有較可信之特別情況，且為證明犯罪事實存否所必要
  者，得為證據，刑事訴訟法第159 條第1 項、第159 條之2 分
  別定有明文。是被告以外之人於司法警察調查中所為之陳述，
  如與審判中相符時，因該陳述並不符合刑事訴訟法第159 條之
  2 有關傳聞例外之規定，故不得作為認定本案犯罪事實有無之
  證據。此時，當以其於審判中之陳述作為證據。本件被告及辯
  護人均爭執證人丙○○於警詢中陳述之證據能力，本院審酌證
  人丙○○警詢中之陳述，與審判中相符。故證人丙○○前開警
  詢中之陳述，並未符合傳聞證據例外之情形，應無證據能力。
(二)按被告以外之人於審判外之陳述，雖不符刑事訴訟法第159 條
  之1 至第159 條之4 之規定，而經當事人於審判程式同意作為
  證據，法院審酌該言詞陳述或書面陳述作成時之情況，認為適
  當者，亦得為證據；當事人、代理人或辯護人於法院調查證據
  時，知有第159 第1 項不得為證據之情形，而未於言詞辯論終
  結前聲明異議者，視為有前項之同意，刑事訴訟法第159 條之
  5 定有明文。本件所援引之以下各項證據（詳後述），固有部
  分屬傳聞證據，然公訴人、辯護人及被告於本院調查證據時，
  均知有前開第159 第1 項不得為證據之情形，且於言詞辯論終
  結前，均未聲明異議，且本院審酌該等證據作成時之狀況，並
  無違法取證之情事，且無不宜作為證據之情形，依前開說明，
  爰認均有證據能力，合先敘明。
二、實體部份
    訊據被告乙○○矢口否認有何販賣甲基安非他命與丙○○之
    犯行，辯稱: 伊並未販賣甲基安非他命與丙○○云云。辯護
    人為被告辯護意旨則以: 本件除丙○○之證詞外，別無其他
    證據可資證明被告販賣甲基安非他命予乙○○，自不得以其
    證言做為認定被告犯罪之證據等語為被告辯護。經查:
(一)證人丙○○於本院審理中證稱: 伊曾經向被告買過3 次甲基安
  非他命，第1 次是在96年5 月16日在瑞河街的飲料店買2,000
  元，第2 次是96年5 月24日在四季風情酒店門口買7,000 元（
  被告此部份販賣毒品犯行業經台灣高等法院高雄分院97年度上
  訴字第851 號判決），第3 次96年8 月1 日在瑞河街65號門口
  向被告買4000元安非他命等語（見本院卷第30頁），則證人丙
  ○○已就歷次向被告購買甲基安非他命之時間、地點、數量，
  及於96年8 月1 日，以4,000 元代價向被告購買約1.8 公克甲
  基安非他命，並由被告送至證人丙○○上開住處門口交付等情
  結證明確，足徵證人此部分之證詞應非子虛。又證人丙○○確
  有於96年8 月3 日下午1 時許，經警持本院核發之搜索票前往
  其高雄市○鎮區○○街65號7 樓之住處搜索，且經警採集之尿
  液檢驗結果呈甲基安非他命之陽性反應，有本院96年度聲搜字
  第1598號卷，及高雄市立凱旋醫院濫用藥物尿液檢驗報告可佐
  （見偵二卷第42、43頁），佐以證人丙○○證稱遭警查獲前最
  後施用甲基安非他命之時間為96年8 月1 日晚間10時許，來源
  即為96年8 月1 日向被告購買之甲基安非他命；8 月1 日所購
  買之1.8 公克甲基安非他命，伊和伊男友2 人1 次就吃光了，
  後來8 月2 日、8 月3 日都在睡覺，沒有再施用甲基安非他命
  等語（見本院卷第34頁、第35頁），更可認證人丙○○所證96
  年8 月1 日向被告購買毒品施用一節，信而有徵。
(二)再者，被告坦認其有施用安非他命之習慣（見偵一卷第16頁）
  ，復於本院審理中自承丙○○是伊弟弟的同學，之前伊和丙○
  ○會一起施用毒品（見本院卷第43頁），已見被告與丙○○均
  有施用安非他命之惡習，第以施用毒品之人，彼此之間或因貨
  源問題，或有償、或無償而互通有無者，此之情形所在多有，
  本院核稽被告與丙○○係朋友，二人復均有施用安非他命之情
  事，且就證人丙○○所證稱前於96年5 月16日、96年5 月24日
  曾撥打電話至被告所持有0000000000號行動電話購買安非他命
  一節（見警卷第29頁），又與被告所持0000000000號行動電話
  通訊監察譯文所示渠等有交易毒品之情互核相符等事證，概與
  證人丙○○指證被告販賣安非他命之待證事實具有關連性，自
  得作為證人丙○○證述被告販賣安非他命供其施用之陳述之補
  強證據。
(三)查丙○○因本件施用甲基安非他命犯行，經本院於96年11月21
  日裁定應送勒戒處所觀察、勒戒，而於96年11月24日送執行，
  迄97年1 月14日因無繼續施用傾向出所，有台灣高等法院被告
  前案紀錄表1 紙在卷可參，則證人丙○○於98年6 月2 日本院
  審判期日到庭作證為陳述時，要無可能發生因證人丙○○為獲
  邀減刑之寬典而故為誣陷被告之虞。又證人丙○○與被告間並
  無任何仇隙，此經被告供承明確（見本院卷第31頁），難認證
  人丙○○有任意栽贓之動機。況證人丙○○自警詢及審理中均
  指證被告確有販賣安非他命供其施用之時間、地點、數量等情
  事不移，雖其於偵查中及本院另案96年度訴字第3184號均曾證
  稱: 伊沒有向被告買毒品，是警察要伊咬死被告等語，然於本
  院審理中，就該等相歧異之證述，已證稱: 伊的確有向被告買
  毒品，先前因為被告家人拜託伊不要說出來，伊才如此陳述，
  但伊覺得如果被查出來，伊就是偽證，就會有事，所以伊據實
  陳述等語（見本院卷第32頁），從而，證人丙○○對於被告販
  賣甲基安非他命供其施用及上開相歧異之證述均已明確交代，
  自不得執其曾為相歧異之證述而遽予全盤否決其歷次互核一致
  之證言。綜此事證，證人丙○○所為被告販賣安非他命一次供
  其施用、價金4000元之陳述，與前揭補強證據之相互利用，應
  已足以擔保其陳述之事實為真實，而證人丙○○可能為獲減刑
  而為不利被告陳述之事由亦已全然排除，故其上開指證，應屬
  實在，已堪採信。
四、又按購買毒品者通常無法探知販毒者賺取利潤多寡，是販賣
    毒品之利得，除被告坦承販入與販出之價量俱臻明確外，委
    難察得實情，且取得毒品之價格及販賣數量均存有諸多變動
    因素，常因雙方關係深淺、交易是否頻繁、警方查緝是否嚴
    謹、取得管道有無順暢等，而異其結果。加以毒品戕害人民
    身心，危害甚深，毒品之施用及流通，法有重懲，尤其販賣
    毒品，刑甚嚴厲，如非有重利可圖，斷無挺而走險之理。是
    被告販賣毒品給丙○○時，主觀上應有營利之意圖無訛。綜
    上所述，本案事證明確，被告上揭販賣第二級毒品甲基安非
    他命之犯行，洵堪認定，自應依法論科。
五、本件被告行為後，毒品危害防制條例第4 條第2項業於98年5
    月20日修正公布，未特別規定生效日，是依中央法規標準法
    第20條第1 項第1 款之規定，自公布日起，起算3 日，即算
    至98年5 月22日起生效。至毒品危害防制條例第36條規定:
    「本條例自公布後六個月施行。」，係指92年7 月9 日修正
    公布之該條例而言，並非日後該條例相關條文之修正，均有
    適用。修正前該條例第4 條第2 項原規定：「製造、運輸、
    販賣第二級毒品者，處7 年以上有期徒刑，得併科新臺幣
    700 萬元以下罰金」，修正為「製造、運輸、販賣第三級毒
    品者，處7 年以上有期徒刑，得併科新臺幣1000萬元以下罰
    金」，其罰金刑之上限自700 萬元提高為1000萬元，茲比較
    修正前後之規定，自以被告行為時即修正前毒品危害防制條
    例第4 條第2 項規定，較有利於被告。
六、核被告所為，係犯毒品危害防制條例第4 條第2 項之販賣第
    二級毒品罪。其持有毒品之低度行為，為販賣之高度行為所
    吸收，不另論罪。爰審酌被告有施用毒品安非他命犯行，當
    知安非他命嚴重危害國民身心健康及社會風氣，影響社會治
    安，竟而不顧他人身心健康，仍販售牟利，犯後矢口否認犯
    行，毫無悔意等一切情狀，量處如主文所示之主刑。未扣案
    之新台幣4000元，為被告因販賣甲基安非他命毒品所得之財
    物，屬於被告所有，應依毒品危害防制條例第19條第1 項規
    定宣告沒收，如全部或一部不能沒收，以其財產抵償之。至
    被告販賣毒品持用之0000000000號行動電話，經本院依職權
    查詢申請人資料之結果，並非被告名義申請，並無證據證明
    為被告所有之物，爰不為沒收之諭知，附此敘明。
貳、無罪部分
一、公訴意旨略以: 乙○○明知毒品危害防制條例明定第二級毒
    品甲基安非他命不得販賣，竟基於販賣第二級毒品甲基安非
    他命之犯意，於96 年7 月14日某時，在高雄縣鳳山巿鳳南
    路東急屋百貨行前，以2000元之代價，將甲基安非他命0.7
    公克販賣給甲○，因認因認被告涉犯毒品危害防制條例第4
    條第2 項之販賣第二級毒品罪嫌。
二、按犯罪事實應依證據認定之，無證據不得認定犯罪事實；不
    能證明被告犯罪者，應諭知無罪之判決。刑事訴訟法第154
    條第2 項、第301 條第1 項前段分別定有明文。而事實之認
    定，應憑證據，如未能發現相當證據，或證據不足以證明，
    自不能以推測或擬制之方法，以為裁判基礎（最高法院40年
    台上字第86號判例意旨足資參照）。又依刑事訴訟法第 161
    條第1 項之規定：檢察官就被告犯罪事實，應負舉證責任，
    並指出證明之方法。因此，檢察官對於起訴之犯罪事實，應
    負提出證據及說服之實質舉證責任。倘其所提出之證據，不
    足為被告有罪之積極證明，或其指出證明之方法，無從說服
    法院以形成被告有罪之心證，基於無罪推定之原則，自應為
    被告無罪判決之諭知，（最高法院92年台上字第128 號判例
    要旨足資參照）。再按施用毒品者所稱其向某人買受毒品之
    指證，不得作為有罪判決之唯一證據，仍須調查其他必要之
    證據，資以補強其指證之真實性，始為適法。又按施用毒品
    者，其所稱向某人購買之供述，須補強證據以擔保其供述之
    真實性，良以施用毒品者其供述之憑信性本不及於一般人，
    況施用毒品者其供出來源，因而破獲者，法律復規定得減輕
    其刑，其有為偵查機關誘導、或為邀輕典而為不實之陳述之
    可能，其供述之真實性自有合理之懷疑，是施用毒品者關於
    其向某人購買毒品之供述，必須補強證據佐證，以擔保其供
    述之真實性，俾貫徹刑事訴訟無罪推定及嚴格證明之基本原
    則；而此所謂補強證據，指其他有關證明施用毒品者之關於
    毒品交易之供述真實性之相關證據而言，必須與施用毒品者
    關於毒品交易之供述，具有相當程度之關聯性，而足使一般
    人對施用毒品者關於毒品交易之供述，並無合理之懷疑存在
    ，而得確信其為真實，始足當之（最高法院96年度臺上字第
    2800號判決意旨可供參照）。若毒品購買者之供述證據本身
    已有重大瑕疵，依嚴格證明之法則，已無法憑為確有販賣毒
    品行為之認定時，因毒品施用者所稱向某人購買毒品之供述
    前提事實已有合理之懷疑存在，論理上自無再論補強證據之
    必要，其理甚明。
三、公訴人認被告涉犯上開罪嫌，無非係以證人甲○於偵查中證
    述: 伊於7 月19日採尿施用的安非他命，確實是於7 月14日
    在鳳南路東急屋向被告購買的等語為其論據。訊據被告堅詞
    否認有何販賣第二級毒品安非他命犯行，辯稱: 伊沒有販賣
    毒品與甲○等語。經查:
(一)證人甲○雖於偵查中具結證稱: 伊於7 月19日採尿施用的安非
  他命確實是7 月14日向被告購買沒錯，至於7 月5 日有無向被
  告購買，伊忘記了，在警詢中伊可能將7 月14日講成7 月5 日
  了等語；唯於同次訊問期日復證稱: 伊在警詢中曾說過在96年
  7 月5 日下午5 時在鳳南西路向被告購買2000元安非他命，但
  實際上伊是向1 位不認識但經朋友介紹的人購買的，並非本案
  被告；伊有被告的電話，是要請被告幫伊詢問毒品的行情，但
  當時伊不知道被告有在賣毒品等語（見偵二卷32、33頁），則
  證人於該次訊問期日，就購買安非他命之時間就購買安非他命
  之時間究係7 月5 日或7 月14日，亦或2 日均有購買？其購買
  毒品之對象係被告或另有其人？前後供述歧異甚大，證人甲○
  於該次訊問期日之證述得否作為認定犯罪之依據，已有可疑。
(二)再證人甲○於另案（96年度訴字第3184號）偵查中具結證稱:
  安非他命都是跟賢仔買的，伊向賢仔買過2 、3 次毒品，賢仔
  的年籍伊不知道，最後1 次約在東急屋見面；賢仔都叫伊小琳
  。但這個賢仔不是乙○○，伊沒有向被告買過毒品等語（參偵
  一卷第5 、6 頁、第14-1頁、偵二卷第36、37頁），依此，證
  人甲○又證稱賢仔與被告並非同一人。參以證人甲○於本院另
  案（96年度訴字第3184號案件）審理中證稱: 賢仔就是被告乙
  ○○，伊沒有向被告買毒品，伊於警詢稱96年7 月5 日下午5
  時左右在高雄縣鳳山市東急屋百貨向賢仔購買毒品，日期、數
  量不確定，但地點是對的等語（見96年度訴字第3184號97年1
  月8 日審理筆錄第6 頁））則證人甲○於最後1 次於東急屋購
  買毒品對象之賢仔究竟是否為被告？前後證述並非一致，自難
  執為不利於被告認定之依據。
(三)況且，證人甲○係因涉犯毒品危害防制條例案件，經員警持本
  院96年7 月19日核發之搜索票，前往其位於高雄縣鳳山市○○
  街41巷11號住處搜索後，於其住處扣得安非他命1 包（毛重
  0.6 公克）、吸食用玻璃球1 組等物，而證人甲○於同日員警
  製作訊問筆錄時，即證稱: 警方所查獲之毒品係於96年7 月5
  日下午5 時左右，在高雄縣鳳山市○○路東急屋百貨前，向綽
  號賢仔之男子以新台幣2000元購買0.7 公克左右之安非他命等
  語（見警卷第14頁），本案審諸警訊距離購買毒品時間較近，
  且其就購買毒品之地點、數量、金額均明確證述，足見其記憶
  尚屬清晰，則證人於警詢時所稱於96年7 月5 日向賢仔購得
  4000元安非他命一節，得否因證人嗣於偵查中改證稱: 伊在警
  詢中可能將7 月14日講成7 月5 日等情，而逕認被告於96 年7
  月14日販賣安非他命予證人甲○，在無其他旁證可佐之情況下
  ，已難據信。
四綜上所述，公訴人所舉證人甲○之證述，既存有前述瑕疵，且
  本件復查無其他積極證據足證被告有公訴意旨所指犯行，則其
  為訴訟上之證明，未達到通常一般之人均不會有任何懷疑，而
  得確信被告有販賣第二級毒品犯行之真實程度，自無從說服本
  院形成被告有罪之心證，揆諸首揭說明，要屬不能證明被告犯
  罪，自應就此部分為被告無罪之諭知。
據上論斷，應依刑事訴訟法第299 條第1 項前段、第301 條第1
項，毒品危害防制條例第4 條第2 項（98年5 月22日修正前）、
第19條第1 項前段，刑法第2 條第1 項前段、第11條，判決如主
文。
本案經檢察官鄭益雄到庭執行職務。
中    華    民    國    98    年    6     月    19    日
                 刑事第十八庭   審判長法  官  蔡廣昇
                                      法  官  周佳佩
                                      法  官  黃繼瑜
以上正本證明與原本無異。
如不服本判決應於收受本判決後10日內向本院提出上訴書狀，並
應敘述具體理由，如未敘述上訴理由者，應於上訴期間屆滿後20
日內補提理由書狀於本院（均須按他造當事人之人數附繕本）「
切勿逕送上級法院」。
                                      書記官  蔡淑貞
中    華    民    國    98    年    6     月    19    日
附錄本判決論罪之法條：
毒品危害防制條例第4 條
製造、運輸、販賣第一級毒品者，處死刑或無期徒刑；處無期徒
刑者，得併科新臺幣1 千萬元以下罰金。
製造、運輸、販賣第二級毒品者，處無期徒刑或7 年以上有期徒
刑，得併科新臺幣 7 百萬元以下罰金。
製造、運輸、販賣第三級毒品者，處5 年以上有期徒刑，得併科
新臺幣 5 百萬元以下罰金。
製造、運輸、販賣第四級毒品者，處3 年以上10年以下有期徒刑
，得併科新臺幣 3 百萬元以下罰金。
製造、運輸、販賣專供製造或施用毒品之器具者，處1 年以上7
年以下有期徒刑，得併科新臺幣 1 百萬元以下罰金。
前五項之未遂犯罰之。


司法院資訊處製作；財團法人民間司法改革基金會備份。
